臺灣臺南地方法院民事判決　　　　　　　100年度訴字第845號
原　　　告　京城商業銀行股份有限公司
法定代理人　戴誠志
訴訟代理人　洪健凱
被　　　告　TOP MISSI.
兼上一人之
法定代理人　宋信德
被　　　告　莊慧珍
　　　　　　台灣米鶴海產企業有限公司
兼上一人之
法定代理人　周孟融
上列當事人間給付借款事件，經本院於民國100年11月18日言詞
辯論終結，判決如下：
    主  文
被告應連帶給付原告新臺幣陸拾陸萬玖仟貳佰捌拾玖元，及自民
國一００年六月十日起至清償日止，按週年利率百分之十一點八
四八計算之利息，並自民國一００年七月十一日起至清償日止，
逾期在六個月以內者，按上開利率百分之十，逾期超過六個月者
，按上開利率百分之二十計算之違約金。
訴訟費用新臺幣柒仟貳佰柒拾元由被告連帶負擔。
    事實及理由
壹、程序部分：
一、查本件被告TOP MISSION INTERNATIONAL CORORATION（下稱
    TOP MISSION公司）係於英屬維京群島設立之外國法人，此
    有原告提出之中華民國認證合格會計師出具之認證函可憑。
    是本件係屬涉外民事事件，首堪認定。
二、次按一國法院對涉外民事法律事件，有無一般管轄權即審判
    權，悉依該法院地法之規定為據。原告既向我國法院提起訴
    訟，則關於一般管轄權之有無，即應按法庭地法即我國法律
    定之，惟我國涉外民事法律適用法並未就國際管轄權加以明
    定，是應類推適用民事訴訟法之規定，此有最高法院97年度
    台抗字第185號、96年度台上字第582號裁判可資參照。而按
    當事人得以合意定第一審管轄法院，亦為我國民事訴訟法第
    24條第1項前段所明定，故當事人兩造以合意定第一審管轄
    法院者，如具備法定要件，當事人及法院均應受其拘束，且
    關於合意管轄之規定，除專屬管轄外，得排斥其他審判籍而
    優先適用。查本件借款債務訴訟，依據原告提出兩造簽立之
    借據借據暨授信約定書乙部分第23條及連續保證書第21條，
    合意以本院為管轄法院，是依前揭說明，本院應有管轄權。
三、又按法律行為發生債之關係者，其成立及效力，依當事人意
    思定其應適用之法律，復經我國涉外民事法律適用法第20
    條第1項所明訂。是依上開借據借據暨授信約定書乙部分第
    23條及連續保證書第21條條款，兩造就本件借貸及保證契約
    行為之成立要件、方式及效力等，亦合意適用中華民國法律
    。故本件借貸及保證契約關係之準據法，應適用本國法。
四、再查，本件被告均未於言詞辯論期日到場，核無民事訴訟法
    第38 6條各款所列情形，爰依原告聲請，由其一造辯論而為
    判決。
貳、實體部分：
一、原告起訴主張：
  (一)被告TOP MISSION公司邀同被告宋信德、台灣米鶴海產企業
    有限公司（下稱台灣米鶴公司）、周孟融、莊慧珍為連帶保
    證人，於民國99年5月11日簽訂綜合受信契約暨總約定書，
    約定得於新臺幣6,500萬元額度內向原告借款，契約期間自
    99年5月13日起至100年5月13日止。被告TOPMISSIO N公司旋
    於99年12月13日向原告借貸美金23,211元（下稱系爭借款）
    ，期間自99年12月13日起至100年6月10日止。利息依綜合受
    信契約暨總約定書第7條第(二)所示：授信戶遲延清償每筆墊
    款、貸款本息時，願改按貴行所訂之新台幣基本放款利率十
    3%與當時貴行牌告之外幣放款利率或約定利率孰高為準計付
    遲延利息外，並願加付違約金，凡逾期在6個月以內者，另
    按上述利率之10%計付，逾期超過6個月者，另按上述利率之
    20%計付，又依其他契約所示：借款人未依約繳納本息達7個
    營業日以上時，則溯自未繳納本息之計息起始日起，改依原
    利率再加1%許算利息，有綜合授信契約暨總約定、外匯業務
    授信動用申請書為憑。
  (二)詎被告TOP MISSION公司於100年6月10日到期未清償，其所
    借貸之美金23,211元，依當日匯率即1美元兌換新臺幣28.83
    5元，換算系爭借款數額，則被告尚欠原告新臺幣669,289元
    之本金未清償，又原告於100年6月10日時之基準利率為3.3
    ％，而被告TOP MISSION公司逾期未清償系爭借款已超過7日
    ，是系爭借款利率應為11.848％（計算式：3.3％+4.458％
    +3 ％+1％＝11.848％），且被告依約並應給付自100年7月
    12日起至清償日止，逾期在6個月以內者，按上開利率10％
    ，超過6個月者，按上開利率20％計算之違約金。又被告宋
    信德、周孟融、莊慧珍、台灣米鶴公司為系爭借款之連帶保
    證人，自應就此借款負連帶清償之責，爰依上開消費借貸契
    約、連帶保證契約關係提起本件訴訟，並聲明請求判決如主
    文第1項所示。
二、經查，原告上開主張，業據其提出綜合受信契約暨總約定書
    、連續保證書、外匯業務授信動用申請書、外匯匯率表、貸
    款確認書及交易憑證、牌告利率表等為證，核與其所述相符
    。而被告均未於言詞辯論期日到場爭執，亦未提出任何書狀
    及證據作何答辯及陳述。本院綜合審認上開證據資料，堪信
    原告之主張為真實。
三、按稱消費借貸者，謂當事人一方移轉金錢或其他代替物之所
    有權於他方，而約定他方以種類品質、數量相同之物返還之
    契約；借用人應於約定期限內，返還與借用物種類、品質、
    數量相同之物；遲延之債務，以支付金錢為標的者，債權人
    得請求依法定利率計算之遲延利息，但約定利率較高者，仍
    從其約定利率；當事人得約定債務人於債務不履行時，應支
    付違約金，民法第474條第1項、第478條前段、第233條第1
    項、第250條第1項分別定有明文。次按，稱保證者，謂當事
    人約定，一方於他方之債務人不履行債務時，由其代負履行
    責任之契約；保證債務，除契約另有訂定外，包含主債務之
    利息、違約金、損害賠償及其他從屬於主債務之負擔，民法
    第739條、第740條亦有明文。再按保證債務之所謂連帶，係
    指保證人與主債務人負同一債務，對於債權人各負全部給付
    之責任者而言，此就民法第272條第1項規定連帶債務之文義
    參照觀之甚明，最高法院45年臺上字第1426號判例意旨可資
    參照。綜上，被告TOP MISSION公司既未依約償付上開借款
    本息，依其與原告間之約定及前開規定，自應清償尚欠之本
    金、利息及違約金；而被告宋信德、周孟融、台灣米鶴公司
    、莊慧珍為系爭借款之連帶保證人，依上開規定及說明，亦
    應被告TOP MISSION公司連帶負清償責任。從而，原告依消
    費借貸及連帶保證之法律關係，請求被告連帶給付如主文第
    1項所示之本金、利息及違約金，洵屬有據，應予准許。
四、末核本件第一審訴訟費用為7,270元（即裁判費），應由敗
    訴之被告連帶負擔，併予確定之。
五、據上論結，本件原告之訴為有理由，依民事訴訟法第385條
    第1項前段、第85條第2項、第87條第1項，判決如主文。
中    華    民    國   100    年    11    月    30    日
                  民事第三庭  法  官  陳淑卿
以上正本係照原本作成。
如對本判決上訴，須於判決送達後20日內向本院提出上訴狀。如
委任律師提起上訴者，應一併繳納上訴審裁判費。
中    華    民    國   100    年    11    月    30    日
                              書記官  吳幸芳